【裁判字號】    97,婚,75
【裁判日期】    971001
【裁判案由】    離婚
【裁判全文】
臺灣宜蘭地方法院民事判決                97年度婚字第75號
原      告  戊○○○
被      告  甲○○
                      （現於臺北新店戒治所執行中）
上列當事人間離婚事件，本院於民國97年9月17日言詞辯論終結
，判決如下：
    主  文
准原告與被告離婚。
訴訟費用新臺幣參仟元由被告負擔。
    事實及理由
壹、程序部分：
一、按訴狀送達後，原告不得將原訴變更或追加他訴。但請求之
    基礎事實同一或不甚妨礙被告之防禦及訴訟之終結者，不在
    此限；被告於訴之變更或追加無異議，而為本案之言詞辯論
    者，視為同意變更或追加，民事訴訟法第255條第1項第2款
    、第7款、第2項分別定有明文。查原告起訴時依民法第1052
    條第1項第3款、第10款規定請求裁判離婚，嗣於民國97年9
    月17日當庭追加依同法第1052條第2項規定訴請裁判離婚，
    核其請求之基礎事實同一，亦不礙於被告之防禦及訴訟之終
    結，況被告對於上開訴之追加並無異議而為本案之言詞辯論
    ，依上開規定，原告所為訴之追加，於法尚無不合，應予准
    許。
二、次按原告於判決確定前，得撤回訴之全部或一部。但被告已
    為本案之言詞辯論者，應得其同意，民事訴訟法第262條第1
    項定有明文。本件原告原依據民法第1052條第1項第3款、第
    10款及第2項請求裁判離婚，嗣於97年9月17日本院言詞辯論
    期日，撤回依據民法第1052條第1項第3款、第10款規定請求
    離婚之部分，被告亦當庭表示同意，核與上開規定相符，應
    予准許。
三、末按關於認諾效力之規定，於婚姻事件不適用之。關於訴訟
    上自認及不爭執事實之效力之規定，在撤銷婚姻、離婚或夫
    妻同居之訴，於撤銷婚姻、離婚或拒絕同居之原因、事實，
    不適用之，民事訴訟法第574條第1項前段、第2項前段定有
    明文。本件被告雖同意原告離婚之請求，揆諸上開說明，不
    生認諾、不爭執之效力，不得本於其認諾及不爭執事實，而
    為被告敗訴之判決。
貳、實體部分：
一、兩造之主張：
  (一)原告主張：兩造於83年11月28日離婚，復於83年12月20日結
    婚，育有子女乙○○、丁○○、丙○○，詎兩造因個性不合
    時常發生爭吵，彼此已無感情，任何人居此情狀均喪失維持
    婚姻之意願，兩造間具有難以維持婚姻之重大事由，且該事
    由可歸責於被告，爰依民法第1052條第2項請求判決准予離
    婚等語，並聲明如主文所示。
  (二)被告方面：兩造確實因個性不合時常發生爭吵，被告同意原
    告離婚之請求等語。
二、得心證之理由：
  (一)原告主張兩造於83年11月28日離婚，復於83年12月20日結婚
    ，育有子女乙○○、丁○○、丙○○，而婚姻關係現仍存續
    中之事實，業據其提出戶籍謄本1份在卷可稽，並為被告所
    不爭執，堪認原告此部分主張為真實。
  (二)按夫妻之一方，有民法第1052條第1項以外之重大事由，難
    以維持婚姻者，夫妻之一方得請求離婚；但其事由應由夫妻
    之一方負責者，僅他方得請求離婚，民法第1052條第2項定
    有明文。所謂難以繼續維持婚姻之重大事由存在，須具備對
    家庭生活之美滿幸福有所妨礙，足以破壞共同生活之「重大
    事由」要件，且在客觀上達到「難於維持婚姻」之程度。是
    婚姻是否難以維持，應斟酌破壞夫妻共同生活之具體情事，
    是否客觀上達於動搖夫妻之共同生活，致夫妻已喪失維持婚
    姻之意欲以為斷，亦即婚姻是否已生破綻而無回復之希望，
    其難以維持婚姻之事實，是否已達於倘處於同一境況，任何
    人均將喪失維持婚姻希望之程度以決之。又民法第1052條第
    2項但書規定難以維持婚姻之重大事由應由夫妻之一方負責
    者，僅他方得請求離婚，係為公允而設，故難以維持婚姻之
    重大事由，夫妻雙方均須負責時，應比較衡量雙方之有責程
    度，僅責任較輕之一方，得向責任較重之他方請求離婚，或
    有責程度相同時，雙方均得請求離婚，始符公平。
  (三)原告主張兩造婚後因個性不合時常發生爭吵，彼此已無感情
    之事實，業經證人乙○○、丁○○、丙○○到庭證述明確，
    堪認屬實，可證兩造間已無感情，雙方形同陌路，即婚姻已
    生破綻而無回復之希望，有難以維持婚姻之重大事由，而其
    事由係因兩造間均未能以理性方式溝通、協調感情及家庭事
    務，並互信互諒，致彼此心生嫌隙，無法共同生活，顯可歸
    責於雙方，且有責程度相同。從而，原告依民法第1052條第
    2項規定，訴請判決與被告離婚，為有理由，應予准許。
三、本件事證已臻明確，兩造其餘攻擊防禦方法，經審酌核與判
    決結果不生影響，爰不一一詳為論述，併此敘明。
參、據上論斷，原告之訴，為有理由，依民事訴訟法第78條，判
    決如主文。
中    華    民    國    97    年    10    月     1    日
                     臺灣宜蘭地方法院家事法庭
                         法  官  蘇錦秀
以上正本與原本無異。
如不服本判決，應於收受送達後20日內向本院提出上訴狀（應附
繕本）。
中    華    民    國    97    年    10    月     2    日
                          書記官  邱淑秋


司法院資訊處製作；財團法人民間司法改革基金會備份。
